【裁判字號】    90,訴,608
【裁判日期】    901026
【裁判案由】    偽造文書等
【裁判全文】
臺灣板橋地方法院刑事判決                            九十年度訴字第六八號
    公  訴  人  臺灣板橋地方法院檢察署檢察官
    被      告  甲○○
    選任辯護人  林廷隆
                謝采薇
    被      告  戊○○
                丙○○
右列被告因偽造文書案件，經檢察官提起公訴（八十九年度偵字第一○八六七號），
本院判決如左：
    主  文
甲○○、丙○○共同行使偽造私文書，足以生損害於公眾及他人，各處有期徒刑伍月
，如易科罰金，均以參佰元折算壹日。
戊○○共同行使偽造私文書，足以生損害於公眾及他人，累犯，處有期徒刑陸月，如
易科罰金，以參佰元折算壹日。
扣案之丁○○、戊○○、乙○○三人名義之中華民國普通護照入出境許可申請書上，
甲○○及年籍及姓名均不詳之二名成年男子照片各壹張，均沒收。
    事  實
一、緣甲○○前因違反槍砲彈藥刀械管制條例及檢肅流氓條例等案件，而遭臺灣臺北
    地方法院通緝逃亡海外，為免持自己護照入境遭警查獲歸案，於民國八十七年十
    一月間，竟聯繫有共同犯意聯絡之戊○○（曾因犯恐嚇罪案件，於八十二年四月
    十四日經臺灣高等法院以八十二年度上訴字第一五九六號判處有期徒刑四月確定
    ，於八十三年十一月三十日執行完畢）、丙○○二人，推由戊○○先於八十七年
    十一月底，以一同出國遊玩為由，向不知情之丁○○、乙○○二人謊稱願為渠等
    代辦護照申請事宜，而取得丁○○、乙○○二人之中華民國身分證、戶口名簿、
    退伍令各乙份後，戊○○乃於八十七年十一月二十三日下午，在臺北市第一飯店
    門口前，連同自己與丁○○、乙○○二人之上開證件交予在藍天社行社之丙○○
    ，再委由丙○○在丁○○、戊○○、乙○○三人之中華民國普通護照入出境許可
    申請書（下稱護照申請書）上，分別偽貼甲○○及年籍及姓名均不詳之二名成年
    男子之照片，偽造為甲○○及年籍及姓名均不詳之二名成年男子以丁○○、乙○○、戊○○之名義申請護照之申請書三份，足以生損害於丁○○、乙○○及內政
    部入出境管理局對護照核發管理之正確性。嗣於八十七年十一月二十五日，丙○○乃將上開偽造之丁○○、戊○○、乙○○三人之護照申請書交予不知情唐在民
    、唐家豪轉交張益銘，委託張益銘持上開偽造申請書向外交部領事事務局提出護
    照申請，冀矇混取得護照而行使上開偽造私文書，但為承辦人員察覺報警循線查
    獲，並扣得丁○○、戊○○、乙○○三人之護照申書各乙份。
二、案經內政部警政署刑事警察局報告臺灣板橋地方法院檢察署檢察官偵查起訴。
    理由
一、訊據被告甲○○、戊○○、丙○○三人均矢口否認有何偽造文書犯行，被告甲○○辯稱：並未委託丙○○代辦護照，不知道自己的照片為何會貼在丁○○之護照
    申請書上云云；被告戊○○則辯稱：確實是交付其與丁○○、乙○○三人之照片
    等資料予被告丙○○去申辦護照，事後為何申請書上會變成他人之相片，並不知
    道云云；被告丙○○則以：係伊適將此三份護照申請書之照片貼錯，才造成甲○○、戊○○無端被懷疑云云為辯。惟查：被告戊○○及被害人丁○○、乙○○三
    人之中華民國普通護照申請書上所黏貼之照片，為被告甲○○與二名年籍及姓名
    均不詳之成年男子之事實，業據被害人丁○○、乙○○二人指訴綦詳，且為被告
    三人所不否認。經查，被告丙○○先則稱：「有一陌生男子（即被告戊○○）…
    他把三件交給我，並稱因他常在外面不方便聯絡，所以會主動與我聯絡。我當場
    看證件齊全，隔天（八十七年十一月）二十四日就請藍天旅行社送件員唐在民去
    送件」（八十七年十二月十一日警訊筆錄），「隔了兩個禮拜左右，有一個我以
    前的舊客戶，叫甲○○的從國外打電話給我，叫我辦好上述護照」，另稱因約在
    五、六年前甲○○曾委託伊代為辦理護照，因此認識（八十七年十二月二十四日
    警訊筆錄），「我收到（戊○○所交證件等資料）後，當晚即將信封袋內之塑膠
    袋一個一個打開，先影印身分證，再將申請人資料填入護照申請書，再將照片貼
    上，完成一個袋子後，證件放回，再做另一個，共完成三件」，「我辦理丁○○
    等三人護照後，過二個禮拜他（甲○○）才打電話來問我說我叫人交給你辦的三
    個人護照辦好了沒有」，「戊○○的護照申請書上字體非我本人字體，有可能是
    疏忽未填寫，由送件人員填寫」（八十八年八月二十四日警訊筆錄），「約戊○○將證件交給我二個禮拜後，甲○○打電話到旅行社給我，說叫小弟交給我辦的
    三本護照辦好了沒？我說沒辦法出來了，他說：喔，就掛斷電話」，「以戊○○
    之名義申請之護照申請書（係我填寫）」，「（其他二份）可能是旅行社小弟所
    寫」（八十八年十二月四日警訊筆錄），「我在寫時也沒發現什麼不妥，均照身
    分證上填寫資料」，「後來隔一段時間有一個人問我三件請我辦是否可以辦好，
    後來我跟他說『不能辦』，之後就沒有人打電話」，「當時打電話的說他姓朱，
    甲○○以前有叫我辦過，因在十幾年前，刑事組叫我指認，因已模糊不清太久了
    」（偵查卷第五十一頁），「刑事警察局曾調檔案資料給我看，上有一張很大的
    照片，我看照片和申請書上的照片很像，所以認為是同一人。十幾年前，我曾受
    甲○○的委託辦過一次護照，因為很久了，所以沒有什麼印象，連聲音也認不出
    來，當時是一個自稱小朱的人，他問我交給我辦的三份護照有沒有辦出來，我就
    說出問題，沒有辦出來，他就把電話掛掉，沒頭沒尾的，當時已經去警察局兩、
    三次」，「我當時只送三件，所以知道就是那三件有問題」，「依我的習慣，隔
    天一定會叫小弟去送件，護照可以一個禮拜下來。大約過兩個禮拜就接到小朱的
    電話。我只有那三件有問題，其他人並沒有拿三件給我辦，那三個禮拜之內，連
    這三件，大概辦了四件或五件護照。件數不多，應是不易搞亂照片。從十幾年我
    開始辦理申請護照，就有習慣把客戶的照片留下作檔案，所以當小朱打電話來時
    ，我本來要問他的姓名及電話，但他就掛斷」（九十年五月八日訊問筆錄），「
    因為他問三本，所以我就直覺的認為就是這三本出問題的護照」，「（不怕告知
    錯誤的對象？）不會」。「因為電話聲音比較小，我們一般接聽從日本、歐美打
    來的電話，一聽就知道是從國外打的，不是越洋電話就是大哥大打的聲音。一般
    而言，也會有客戶從國外打電話來問我護照辦好了沒，大部分都是朋友的。聲音
    及問到的三本護照，讓我直覺認為就是此件。因為在旅行社待久了，所以一聽就
    知道跟市內的不同」，「（本件係在國內交件，何以會有客戶從國外打回來問？
    ）也是會有人從國外打電話來關心而詢問的這樣的情形」（九十年五月二十二日
    訊問筆錄），「因為照片差太多，所以我就翻出舊客戶檔案資料。（改口）當時
    我看到我就知道我弄錯了，也覺得照片看起來很面熟，發現好像是甲○○的。舊
    檔案內並沒有甲○○的照片。我們的客戶姓朱的人很少。當初做的警訊筆錄，說
    出甲○○的名字，那是我隨便編的。我忘了當時為什麼會說有一位叫甲○○的人
    打電話給我」（九十年六月八日訊問筆錄），「因為一看警察給我的照片就知道
    了，甲○○以前出去的時候，我對他比較有印象，是我自己貼錯了，當時很亂剛
    搬好家，尚未上軌道，照片是誰貼的，我不清楚，只記得是在公司貼的」（九十
    年六月二十六日訊問筆錄），被告丙○○於案發初訊時，在警訊中即供稱被告甲○○曾由境外電詢護照核發情形，嗣後又翻稱記憶不清，係屬推測之詞云云，然
    對於其於警訊中未經指認，何以自行供稱係被告甲○○去電詢問，並恰與護照上
    所貼相片身分相符，難以自圓其說，且歷次訊問時所供顛倒反覆，支吾矛盾，顯
    非僅因記憶模糊，而係事後飾卸迴護之詞，實難憑採。觀諸前揭三份申請書所黏
    貼之照片與身分證上照片均明顯不符，為一般人以肉眼即能立刻分辨其差異，被
    告丙○○自承有多年代辦護照經驗，案發前僅代辦此三件，竟辯稱係將此三件申
    請表照片貼錯誤植，實難置信。次查，證人丁○○、乙○○均到庭結證稱，當時
    與被告戊○○為電動遊樂場認識之朋友，被告戊○○主動邀約同至國外遊玩，然
    未說明至何地點，僅稱先代為送件辦理護照，且取得其等證件後，經聯絡一次，
    答稱尚未辦妥後，再則無從聯絡等情（九十年十月十一日訊問筆錄），與被告戊○○所稱係丁○○、乙○○主動邀約出國適為矛盾，又其對於護照未於正常時間
    內核發竟不予聞問，留置重要身分證件於被告丙○○處而毫不關心等情，顯與常
    情有違，所辯並不知情云云，並無可採。復查，被告甲○○前於八十四年七月十
    一日出境，八十五年一月間起因違反槍砲彈藥刀械管制條例及檢肅流氓條例等案
    件，經台灣台北地方法院通緝而逃亡海外，迄八十八年四月三十日入境時被緝獲
    之事實，有被告甲○○前科紀錄表及國人入出境查詢資料附卷可稽，被告甲○○
    亦自承：「我是八十八年四月三十日入境時投案，當時因槍砲案件被通緝」（九
    十年五月二十二日訊問筆錄），足見若該護照申請書若能順利通過並取得正式護
    照時，得持以行使出入國境而獲得利益之人即為照片之人即被告甲○○等情以觀
    ，足證被告甲○○上開所辯完全不知情之詞，顯係事後畏罪之詞，亦難採信。此
    外，復有偽造之丁○○、戊○○、乙○○三人之護照申請書各乙份及丁○○、戊○○、乙○○三人之中華民國身分證、戶口名簿、退伍令影本可佐。本件事證明
    確，被告三人犯行已堪認定，自應依法論科。
二、核被告甲○○、戊○○、丙○○三人所為，均係犯刑法第二百十六條、第二百十
    條之行使偽造私文書罪。被告三人對上開偽造文書罪間，有犯意聯絡及行為分擔
    ，為共同正犯。被告三人使旅行社送件員唐在民、唐家豪、張益銘等人代為送件
    至外交部領事事務局送件而行使上開偽造私文書，為間接正犯。被告三人同時偽
    造丁○○、戊○○二人之護照申請書，係一行為侵害二法益，為同種想像競合犯
    ，應從一重行使偽造私文書罪處斷。被告戊○○前曾於八十二年四月十四日，因
    犯恐嚇罪，經臺灣高等法院以八十二年度上訴字第一五九六號判處有期徒刑四月
    確定，於八十三年十一月三十日執行完畢，有台灣高等法院檢察署刑案紀錄簡覆
    表、台灣高等法院被告全國前案紀錄表在卷可稽，其於有期徒刑之執行完畢後，
    五年內再犯本件期徒刑以上之罪，為累犯，應依刑法第四十七條規定加重其刑。
    爰審酌被告甲○○、戊○○前有多項前科，素行非佳、被告丙○○於犯罪後猶屢
    次翻供，避重就輕、飾詞狡辯及渠等犯行所生危害及其犯後均矢口否認上開犯行
    ，並無悔意之態度等一切情狀，各量處如主文所示之刑，以示警懲，並諭知易科
    罰金折算標準（被告行為後，刑法第四十一條業於九十年一月十日修正公布施行
    ，於同年一月十二日生效，該法第四十一條第一項前段將得易科罰金之範圍由「
    犯最重本刑為三年以下有期徒刑以下之刑之罪」修正擴大為「犯最重本刑為五年
    以下有期徒刑以下之刑之罪」，更有利於被告，應依刑法第二條第一項前段之規
    定，適用裁判時之法律即刑法第四十一條第一項前段）。至扣案之偽造丁○○、
    戊○○、乙○○三人之護照申書各乙份，其上之被告甲○○及不詳姓名之二名成
    年男子照片各乙張，為被告所有供犯罪所用之物，應依刑法第三十八條第一項第
    二款之規定宣告沒收，附此敘明。
據上論斷，應依刑事訴訟法第二百九十九條第一項前段、刑法第二條第一項前段、第
二十八條、第二百十六條、第二百十條、第五十五條、第四十七條、第四十一條第一
項前段、第三十八條第一項第二款，罰金罰鍰提高標準條例第二條，判決如主文。
本案經檢察官壽勤偉到庭執行職務。
中      華      民      國    九十      年      十      月    二十六    日
                              臺灣板橋地方法院刑事第五庭
                                            法  官  王  偉  光
右正本證明與原本無異。
如不服本判決，應於判決送達後十日內，向本院提出上訴狀。
                                            書記官  陳  怡  君
中      華      民      國    九十      年      十      月    三十一    日
附錄本案論罪科刑法條全文：
刑法第二百十條：
偽造、變造私文書，足以生損害於公眾或他人者，處五年以下有期徒刑。
刑法第二百十六條：
行使第二百十條至第二百十五條之文書者，依偽造、變造文書或登載不實事項或使登
載不實事項之規定處斷。


司法院資訊處製作；財團法人民間司法改革基金會備份。
